行　政　法　院　判　決　　　　　　　　　　　　　八十八年度判字第一八三五號
　　原　　　告　真口味食品企業股份有限公司
　　代　表　人　甲○○
　　訴訟代理人　陳啟舜律師
　　被　　　告　經濟部智慧財產局（原經濟部中央標準局）
右當事人間因商標註冊事件，原告不服行政院中華民國八十七年八月二十日台八十七
訴字第四一二五○號再訴願決定，提起行政訴訟。本院判決如左︰
　　主  文
原告之訴駁回。
　　事  實
緣原告於民國八十六年一月三日以「清火」商標，指定使用於商品及服務分類表第三
十二類之汽水、碳酸水、礦泉水、運動飲料、可樂、沙士、果汁、綜合果汁、萊姆果
汁、仙草汁、檸檬露、青草茶、麥仔茶、人蔘茶粉商品申請註冊，作為其同日申請（
嗣列為註冊第七九一八九七號）「清伙」商標之聯合商標。被告以其商標圖樣之清火
，謂其產品有清涼、降火之功能，係表示申請註冊商標所使用商品之說明，乃依商標
法第三十七條第一項第十款之規定予以核駁，發給第0000000號商標核駁審定
書。原告不服，提起訴願、再訴願，遞遭決定駁回，遂提起行政訴訟。茲摘兩造訴
辯意旨如次：
原告起訴意旨略謂︰一、按商標法第三十七條第一項第十款所謂「商品之說明」，係
指商標圖樣上之文字、圖形、記號或其聯合式，依社會一般通念，為商品本身之說明
，或與商品本身之說明有密切關連者，其表示須直接而明顯，若非直接明顯而僅係隱
含譬喻或自我標榜者，不屬之。二、查本件商標圖樣中之「清火」文字，對於商品之
說明非直接明顯，蓋其縱如被告認其含有「清涼、降火」之意，亦僅係對於消費者隱
含譬喻或自我標榜飲用後的感覺，非對商品本身之品質、內容直接的說明，此觀「舒
爽」、「舒潔」之於衛生紙用品，而准予商標註冊之情形自明。基於同一審查基準，
應可准予註冊才是。三、次查，本件「清火」商標圖樣，係依商標法第二十二條第一
項規定，申請為註冊第七九一八九七號「清伙」正商標圖樣之聯合商標，二者於外觀
、讀音上近似，復指定使用於同一類商品，基於本條項之立法意旨，為了業務發展之
需要，及增加保護商標範圍，應請准註冊為聯合商標，以符法制。四、綜上所述，本
件商標應無違反商標法第三十七條第一項第十款之規定，為此狀請判決一再訴願決定
及原處分均撤銷等語。
被告答辯意旨略謂︰按商標圖樣「凡文字、圖形、記號或其聯合式，係表示申請註冊
商標所使用商品之說明或表示商品本身習慣上所通用之名稱、形狀、品質、功用者」
，不得申請註冊，為商標法第三十七條第一項第十款所明定。本件原告申請註冊之「
清火」商標，為單純文字商標，以之作為商標圖樣，指定使用於沙士、青草茶、麥仔
茶．．．等飲品，依社會一般通念，有謂其飲品係具有清涼、降火氣之功效，顯係明
顯表示該等商品有關之說明，自有首揭法條規定之適用。雖原告主張本件聯合商標與
其正商標註冊第七九一八九七號「清伙」商標近似，復指定使用於類似商品，亦應准
予註冊云云，因二商標圖樣不同案情有別，尚難以正商標已獲准註冊，執為本件聯合
商標亦應核准之論據，併予陳明。是被告依法核駁其註冊之申請，並無不合，敬請予
以駁回等語。
　　理  由
按凡商標圖樣之文字、圖形、記號或其聯合式，係表示申請註冊商標所使用商品之說
明或表示商品本身習慣上所通用之名稱、形狀、品質、功用者，不得申請註冊，為商
標法第三十七條第一項第十款所明定。而商標圖樣之文字、圖形、記號或其聯合式，
依社會一般通念，如為商品之說明或與商品之說明有密切關連者，即有該條款不得申
請註冊之適用，與習慣上是否通用無關。本件被告以系爭商標圖樣上之「清火」，謂
其產品有清涼、降火之功能，係表示申請註冊商標所指定商品之說明，乃依商標法第
三十七條第一項第十款之規定，予以核駁原告系爭商標註冊之申請。原告不服，循序
提起行政訴訟，主張：系爭商標圖樣上之「清火」文字，對於商品之說明非直接明顯
，縱認其含有「清涼、降火」之意，亦僅係對於消費者隱含譬喻或自我標榜飲用後的
感覺，非對商品本身之品質、內容直接的說明，應無商標法第三十七條第一項第十款
規定之適用云云。惟查系爭「清火」商標圖樣之中文清火，係一般通念，有清涼、降
火之意，且由原處分卷附原告檢送之產品型錄觀之，其「清火沙士」標題下，標明「
炎炎夏日清涼降火最佳良伴」，原告以清火作為系爭商標之圖樣，指定使用於汽水、
沙士、果汁、青草茶等商品申請註冊，自易使人直接聯想其商品為清涼、降火之飲料
，尚非僅隱含自我標榜之意味，應認與申請註冊商標所使用商品之說明具有密切關連
。從而原處分核駁系爭商標之申請註冊，揆諸首揭規定，尚無不合。原告上開主張，
係屬其個人一己之見解，核不足採。至於原告另主張「舒爽」、「舒潔」之於衛生紙
用品，而被告准予商標註冊，系爭商標基於同一審查基準，應可准予註冊才是；又系
爭聯合商標圖樣與正商標圖樣「清伙」，二者於外觀、讀音上近似，復指定使用於同
類商品，基於商標法第二十二條第一項規定之立法意旨，應請准予註冊為聯合商標云
云，然查「舒爽」與「舒潔」商標之獲准註冊，核屬另案，基於商標個案拘束原則，
且案情不同，自屬不得執為本案亦應准予註冊之論據；再系爭聯合商標與第七九一八
九七號「清伙」正商標，其案情仍屬有別，仍難以正商標獲准註冊，執為系爭聯合商
標亦應准予註冊之論據。綜上所述，本件原處分核駁系爭聯合商標之申請註冊，於法
並無違誤，一再訴願決定，遞予維持，俱無不合。原告起訴意旨，難謂有理由，應予
駁回。
據上論結，本件原告之訴為無理由，爰依行政訴訟法第二十六條後段，判決如主文。
中    華    民    國     八十八      年      五      月       七        日
                    行 政 法 院 第 五 庭
                                審 判 長 評  事      廖  政  雄
                                         評  事      林  家  惠
                                         評  事      吳  明  鴻
                                         評  事      趙  永  康
                                         評  事      沈  水  元
右  正  本  證  明  與  原  本  無  異
                                         法院書記官  陳  佩  玲
中    華    民    國     八十八      年      五      月       七        日
